# 求救陈斑竹，孙公司变子公司有效持股比例下降，对价应如何确认！！

提问人：haze122 时间：2012-07-31 00:08:48
陈斑竹： 您好！ 请问A持有B公司90%股权，持有C公司60%股权。A将其持有的B公司90%股权以初始投资成本转让给C公司，该交易导致A公司持有B公司的有效持股比例从90%下降至54%,而集团层面并未真正有现金流入。请教陈斑竹，在该交易中，相当于A公司与C公司的少数股东进行了交易，该交易在集团层面地对价应如何确认？非常感谢！

回答人：chenyiwei
在A的合并报表层面，该项内部股权转让交易（可以理解为一种顺流交易）的影响应完全抵销，对合并报表所示的整个合并集团对外财务状况、经营成果和现金流量不产生影响。少数股权和多数股权的各自总金额也不变，并不能理解为“相当于A公司与C公司的少数股东进行了交易”。

回答人：chenyiwei
回复 zengfengxia 的帖子
如果简化考虑，不考虑作价公允性和权益性交易问题，则交易前后，合并报表层面的少数股权都是B、C公司的直接少数股东在各该公司的净资产中所占的份额（B 10%，C 40%），这并没有发生变化。C公司少数股东尽管在交易后通过C公司间接享有B公司的40%*90％权益，但这仅仅是一种资产形态转换，即这部分权益份额是用等额现金换取的，C的少数股东所享有的净资产权益份额在股权重组时点并未发生变化。所以合并报表层面，重组完成时点的少数股权的总额是保持不变的。

提问人：car858 时间：2013-07-27 12:19:37
受教 沿用上例 就是说 A公司合并报表确认的C公司40%少数股东权益在该转让完成后，少数股东权益金额不会发生变化？

回答人：chenyiwei
在该内部转让交易完成的时点，没有发生变化。

提问人：car858 时间：2013-07-27 12:35:36
陈版主： 直观计算，C公司如果按评估值购买B公司股权，评估值大于账面值部分C公司应在单户报表冲减所有者权益，是否明显C公司少数股东应享权益发生减少？ 从A公司合并层面考虑 转让前后 对C公司的少数股东权益是否也就发生变化了？ 是否可理解为A公司对原持有B公司40%*90％权益已经变现，应确认该部分转让收益，而C公司少数股东在转让后应损失A公司的变现收益部分，在以后期间通过B公司的盈利弥补？

回答人：chenyiwei
不应这样理解。C公司单独报表中冲减权益的金额在合并报表层面会恢复，也就是C的少数股东所享有的权益实际并未减少。

提问人：car858 时间：2013-07-27 12:40:37
还有一点不太明白 如C公司就是为整合A公司旗下同类产业而设立，假定刚刚成立， B公司一直存续，那么C公司在编制合并报表时，是否C公司单户报表就本期一期数据，而C公司合并报表（负债表、利润表）可以编到两期及两期以上？

回答人：chenyiwei
这个问题没有定论，但一般理解合并报表是从母公司设立日开始编制，不追溯到更早的期间。

提问人：wangjirui87 时间：2015-08-05 16:03:57
陈老师，你好。向您请教个问题，背景如下： A公司下属两家子公司B(持股100%)和C（持股51%），现在C公司通过向少数股东增发股份取得货币资金，溢价收购A公司持有的B公司100%股权。完成后，A公司对C公司的持股比例降低为49%，但仍具有控制权。 问题如下： 1 、A公司对C公司的持股比例降低，但变动前后均以成本法核算，因此A公司单体报表中对C公司的长期股权投资不作调整，是否正确？ 2 、A公司转让了B公司股权，取得溢价的货币资金，在单体报表中确认了投资收益，这个投资收益在合并报表中怎么处理呢？ 3 、目前的准则、讲解等大多是针对同一控制下企业合并中合并方的会计处理，对最终控制方（如上例中A公司）的会计处理没有规定，现在是否有相应的规定可供借鉴？ 多谢！

回答人：chenyiwei
1 、是。 2 、该投资收益应与C的报表中就同一控制下合并事项调整资本公积的金额相抵销。 3 、最终控制方合并报表层面，应完全抵销其控制范围内的内部重组等交易的影响，对其最终合并结果无影响，所以准则不讨论此问题。

提问人：呼叫帮助 时间：2018-04-29 22:44:47
母公司A持有B公司50%股权，持有C公司100%股权,A单体层面长投成本为 100 万；股权转让日，C公司的实收资本 100 万，未分配利润-1万，净资产 99 万;资产负债表显示C公司当日的资产全为现金 99 万；B公司出资 99 万购买C公司100%股权。请教陈版以下会计处理是否正确： 第一个问题，B公司受让C公司100%股权，其长期股权投资成本是否按照“同一控制下企业合并形成的长期股权投资“处理，即B单体层面确认的长投成本=C公司股权转让日净资产持股比例； 第二个问题，合并日假定为 2012 年 10 月 31 日；各单体层面的会计处理： 假设 B 是按照股权转让日 C 净资产100%确认的长投成本， DR.长期股权投资 99 万 Cr.银行存款 99 万； A的会计处理，DR.银行存款 99 万 投资收益 1 万 CR. 长期股权投资 100 万 第三个问题，合并日的合并会计处理，是否为分录： 1 、DR.未分配利润 1 万 CR. 投资收益 1 万； 2 、DR.实收资本（C公司） 100 万 CR. 长期股权投资 99 万（B公司层面的长投）
未分配利润（C公司） 1 万 3 、合并日，A单体层面对B公司的长投成本为 200 万，B公司的实收资本为 400 万，未分配利润为本年实现的利润所致，为 20 万；则合并层面 DR.长期股权投资 10 万， CR.投资收益 10 万；
Dr. 实收资本 400 万 未分配利润 20 万， CR.长期股权投资 200 万+10万 少数股东权益 210 万；

回答人：chenyiwei
1 、要考虑C是否构成业务。如果C的资产确实全部都是现金，则C不构成业务，相应地不作为企业合并处理；如果C构成业务的，则你对第一、二个问题的理解合理。
2 、假设构成同一控制下企业合并，则合并报表层面，你的问题三中处理 1 、 2 基本合理。A合并B可以简化为成本法直接合并，也可以模拟权益法合并。你的做法在模拟权益法合并时还是较为合理的。